臺灣雲林地方法院刑事判決
109年度金訴字第48號
公  訴  人  臺灣雲林地方檢察署檢察官
被      告  張峻瑋


公設辯護人  許俊雄  
上列被告因違反洗錢防制法案件，經檢察官提起公訴（108年度
偵字第7900號），本院改以簡式審判程序，並判決如下：
   主      文
張峻瑋幫助犯洗錢防制法第十四條第一項之洗錢罪，處有期徒刑
貳月，併科罰金新臺幣貳萬元，罰金如易服勞役，以新臺幣壹仟
元折算壹日。緩刑貳年。
   事實及理由
一、本件犯罪事實及證據，除增列「被告張峻瑋於本院準備程序
    、簡式審理程序之自白」外，其餘均引用檢察官起訴書之記
    載（如附件）。
二、論罪科刑：
㈠、按刑法上之幫助犯，係對於犯罪與正犯有共同之認識，而以
    幫助之意思，對於正犯資以助力，而未參與實施犯罪之行為
    者而言（最高法院88年度台上字第1270號判決意旨參照）。
    刑法關於正犯、幫助犯之區別，係以其主觀之犯意及客觀之
    犯行為標準，凡以自己犯罪之意思而參與犯罪，其所參與者
    ，苟係犯罪構成要件之行為，亦為正犯。如以幫助他人犯罪
    之意思而參與犯罪，其所參與者又為犯罪構成要件以外之行
    為，則為從犯（最高法院95年度台上字第3886號判決意旨參
    照）。被告交付本案帳戶之存摺、提款卡及密碼予詐騙集團
    成員，供詐騙集團成員詐欺告訴人林滿瓊取得財物之用，僅
    為他人詐欺取財犯行提供助力，尚無證據足以證明被告係以
    自己實施詐欺取財犯罪之意思，或與他人為詐欺取財犯罪之
    犯意聯絡，或有直接參與詐欺取財犯罪構成要件行為分擔等
    情事，被告應屬幫助犯詐欺取財罪。
㈡、再按行為人提供金融帳戶金融卡及密碼供他人使用，嗣後被
    害人雖匯入款項，然此時之金流仍屬透明易查，在形式上無
    從合法化其所得來源，未造成金流斷點，尚不能達到掩飾或
    隱匿特定犯罪所得之來源、去向及所在之作用，須待款項遭
    提領後，始產生掩飾、隱匿之結果。故而，行為人提供金融
    帳戶提款卡及密碼，若無參與後續之提款行為，即非洗錢防
    制法第2條第2款所指洗錢行為，無從成立一般洗錢罪之直接
    正犯；又金融帳戶乃個人理財工具，依我國現狀，申設金融
    帳戶並無任何特殊限制，且可於不同之金融機構申請多數帳
    戶使用，是依一般人之社會通念，若見他人不以自己名義申
    請帳戶，反而收購或借用別人之金融帳戶以供使用，並要求
    提供提款卡及告知密碼，則提供金融帳戶者主觀上如認識該
    帳戶可能作為對方收受、提領特定犯罪所得使用，對方提領
    後會產生遮斷金流以逃避國家追訴、處罰之效果，仍基於幫
    助之犯意，而提供該帳戶之提款卡及密碼，以利洗錢實行，
    仍可成立一般洗錢罪之幫助犯（最高法院108年台上大字第3
    101號刑事裁定）。被告與其交付本案帳戶之詐騙集團成員
    素不相識，其主觀上當可預見提供金融帳戶供他人使用，可
    能淪為他人實施財產犯罪之工具，金流經由人頭帳戶被提領
    後將產生追溯困難之情，仍提供本案帳戶資料以利洗錢實行
    ，應成立幫助洗錢罪。檢察官認為被告所為構成洗錢罪之正
    犯，容有未洽，而此並未涉及法條變更，附此敘明。
㈢、核被告所為，係犯刑法第30條第1項前段、第339條第1項之幫
    助犯詐欺取財罪，及刑法第30條第1項前段、洗錢防制法第1
    4條第1項之幫助洗錢罪。
㈣、被告為幫助犯，依刑法第30條第2項之規定，按正犯之刑減輕
    之；又被告於審判中自白洗錢犯罪，依洗錢防制法第16條第
    2項規定，減輕其刑，並依法遞減之。
三、法官考量刑度的理由：
    法官考量刑度的理由我國詐欺事件頻傳，嚴重損及社會治安
    及國際形象，而偵查機關因人頭帳戶氾濫，導致查緝不易，
    常見受害人求償無門，成為犯罪偵查之死角，相關權責機關
    無不透過各種方式極力呼籲及提醒，而被告對於重要之金融
    交易工具未能重視，亦未正視交付帳戶可能導致之嚴重後果
    ，而將帳戶之儲金簿、金融卡及密碼交付他人，並容任他人
    以該帳戶作為犯罪之工具，助長財產犯罪之風氣，致被害人
    受有財產上損害，造成社會互信受損，擾亂金融交易往來秩
    序，所為實不足取，惟念及被告能坦承犯行，尚有悔意，其
    並未實際參與詐欺取財之犯行，責難性較小，而本件告訴人
    所遭詐騙之金額也從被告方面獲得賠償，況且被告現在很努
    力維持生活，從事水電工作，過往雖然曾經走錯人生道路，
    但可貴的是並沒有被過去的不堪所擊倒，而是能漸漸走出過
    去的陰霾贏來其他人的信任等一切情狀，量處如主文所示之
    刑，應足以反應被告此次行為之惡性。再者，被告合於緩刑
    要件（刑法第74條第1項第2款），此有其臺灣高等法院被告
    前案紀錄表在卷可查，被告願意面對錯誤，也已賠償本案告
    訴人所受之損害，此有被告提出匯款單據及本院公務電話紀
    錄在卷可查，堪認被告經此偵審程序及刑之宣告，自當知所
    警惕，法官認為對其所宣告之刑以暫不執行為適當，則諭知
    緩刑2 年以啟自新。
四、關於沒收：
    按犯罪所得，屬於犯罪行為人者，沒收之；前2項之沒收，
    於全部或一部不能沒收或不宜執行沒收時，追徵其價額。惟
    苟無犯罪所得，或無法證明有犯罪所得，自不生利得剝奪之
    問題。是以，在幫助犯之情形，倘若幫助犯並未因其幫助行
    為而獲得任何犯罪所得（如未自正犯處取得任何利益）或無
    法證明其有犯罪所得，自不生利得剝奪之問題，亦不需就正
    犯所獲得之犯罪所得而負沒收、追徵之責。查依本案依卷存
    證據，尚無從認定不明詐欺正犯將詐得之款項交付、朋分予
    被告，或另給予相關報酬，難認被告有從中獲取任何利得，
    自不得對之宣告沒收。
五、應適用之法律：
    刑事訴訟法第273 條之1 第1 項、第299 條第1 項前段、第
    310 條之2 、第454 條第2 項。
本案經檢察官黃瑞盛提起公訴，檢察官李濂、莊珂惠、施家榮到
庭執行職務。 
中　　華　　民　　國　　110 　年　　4　　月　　16　　日
                  刑事第一庭  法　官   王子榮
以上正本證明與原本無異。
                              書記官   黃佑怡
中　　華　　民　　國　　110 　年　　4 　　月　　19　　日
如不服本判決應於收受判決後 20 日內向本院提出上訴書狀，並
應敘述具體理由；其未敘述上訴理由者，應於上訴期間屆滿後
20 日內向本院補提理由書（均須按他造當事人之人數附繕本）
。「切勿逕送上級法院」。　　　　
                              
附錄論罪科刑法條：
中華民國刑法第339條
（普通詐欺罪）
意圖為自己或第三人不法之所有，以詐術使人將本人或第三人之
物交付者，處5年以下有期徒刑、拘役或科或併科50萬元以下罰
金。
以前項方法得財產上不法之利益或使第三人得之者，亦同。
前二項之未遂犯罰之。

洗錢防制法第14條
有第二條各款所列洗錢行為者，處7年以下有期徒刑，併科新臺
幣5百萬元以下罰金。
前項之未遂犯罰之。
前二項情形，不得科以超過其特定犯罪所定最重本刑之刑。

附件、
臺灣雲林地方檢察署檢察官起訴書
                                     108年度偵字第7900號
　　被　　　告　張峻瑋　男　51歲（民國00年00月00日生）
　　　　　　　　　　　　住雲林縣○○鎮○○里○○路00號
　　　　　　　　　　　　國民身分證統一編號：Z000000000號
上列被告因詐欺等案件，已經偵查終結，認應提起公訴，茲將犯
罪事實及證據並所犯法條分敘如下：
        犯罪事實
一、張峻瑋已預見將金融帳戶交予他人使用，可能作為掩飾或隱
    匿他人實施詐欺犯罪所得財物之用，竟基於幫助詐欺取財及
    掩飾特定犯罪所得之去向之不確定故意，於民國108年9月21
    日20時許，在雲林縣斗南鎮延平路之統一超商于滿門市，將
    其申辦之中華郵政股份有限公司斗南石龜郵局（下稱石龜郵
    局）帳號：00000000000000號帳戶之存摺、提款卡及密碼交
    付予真實姓名年籍不詳之詐欺集團成員，而將金融帳戶提供
    該人所屬詐欺集團使用，以此方式幫助該不詳人士所組成之
    詐欺集團詐欺取財並掩飾其等因詐欺犯罪所得財物之去向。
    嗣該詐欺集團成員取得上開帳戶後，即基於意圖為自己不法
    所有之犯意聯絡，於108年9月26日上午10時許，以手機LINE
    通訊軟體撥打電話予林滿瓊，佯稱係林滿瓊之同學，欲向林
    滿瓊借款云云，致林滿瓊陷於錯誤，分別於108年9月26日中
    午12時55分許、56分許、13時許，匯款新臺幣（下同）5萬
    元、5萬元、5萬元至張峻瑋提供之前揭石龜郵局帳戶內。嗣
    林滿瓊發覺受騙而報警查獲上情。
二、案經林滿瓊訴由雲林縣警察局斗南分局報告偵辦。
        證據並所犯法條
一、證據清單及待證事實：
編號 證據名稱 待證事實 1 被告張峻瑋於警詢時及偵查中之供述 證明上開石龜郵局帳戶係被告所申辦，被告交付他人使用之原因為對方稱提供1本帳戶存摺10天有1萬元、1個月有3萬元給被告，且被告係因缺錢，覺得對方所說可能不是真的，先提供1本帳戶存摺試試看，如果不行，再把存摺停掉就好之事實。足認被告有幫助詐欺及洗錢之不確定故意。 2 證人即告訴人林滿瓊於警詢時之證述 證明告訴人遭詐欺集團詐騙後，陷於錯誤，將款項匯入被告提供之石龜郵局帳戶之事實。 3 被告提供與收取帳戶之人以手機LINE通訊軟體對話之截圖1份 被告與收取帳戶之人對話中，被告曾提及「真的讓我感覺怪怪的」、「這麼大的事務所怎麼會沒有電話，所以才感覺怪怪的」、「感覺怪怪的」、「我之前曾經有過一次，寄出郵局帳戶，結果沒有回，他們也是這麼說，結果沒消息，後來趕快去停掉，不然遇到洗錢，就完了」等語，是被告既然察覺有異，且之前已有相同提供帳戶經驗，竟仍因缺錢，再度提供帳戶予不認識之他人，足認被告有幫助詐欺及洗錢之不確定故意。 4 被告之石龜郵局帳戶基本資料、交易明細、告訴人匯款資料照片 證明告訴人遭詐欺集團詐騙後，陷於錯誤，將款項匯入被告提供之石龜郵局帳戶之事實。 
二、核被告所為，係犯刑法第 30 條第 1 項前段、同法之幫助
    詐欺取財罪嫌及違反洗錢防制法第 2 條第 2 款、同法 規
    定，應依同法洗錢罪嫌論處。被 告以一行為，觸犯上開罪
    嫌，為想像競合犯，請依刑法第 55 條規定，從較重之洗錢
    罪嫌處斷。
三、依刑事訴訟法第 251 條第 1 項提起公訴。
  　此　  致
臺灣雲林地方法院
中　　華　　民　　國　　109 　年　　5 　　月　　29　　日
                              檢  察  官  黃  瑞  盛
本件正本證明與原本無異
中　　華　　民　　國　　109 　年　　6 　　月　　5 　　日
                              書  記  官  黃  靜  雯
附錄本案所犯法條全文
中華民國刑法第 30 條
（幫助犯及其處罰）
幫助他人實行犯罪行為者，為幫助犯。雖他人不知幫助之情者，
亦同。
幫助犯之處罰，得按正犯之刑減輕之。
中華民國刑法第 339 條
（普通詐欺罪）
意圖為自己或第三人不法之所有，以詐術使人將本人或第三人之
物交付者，處 5 年以下有期徒刑、拘役或科或併科 50 萬元以
下罰金。
以前項方法得財產上不法之利益或使第三人得之者，亦同。
前二項之未遂犯罰之。
洗錢防制法第 14 條
有各款所列洗錢行為者，處 7 年以下有期徒刑，併科新
臺幣 5 百萬元以下罰金。
前項之未遂犯罰之。
前二項情形，不得科以超過其特定犯罪所定最重本刑之刑。